臺灣臺北地方法院刑事裁定　　　　　　　96年度聲判字第64號
聲　請　人　乙○○
代　理　人　陳憶娟律師
被　　　告　甲○○
上列聲請人因告訴被告侵占等案件，不服臺灣高等法院檢察署檢
察長駁回再議之處分（臺灣高等法院檢察署九十六年度上聲議字
第一四二一號），聲請交付審判，本院裁定如下：
    主  文
聲請駁回。
    理  由
一、按告訴人不服上級法院檢察署檢察長或檢察總長認再議為無
    理由而駁回之處分者，得於接受處分書後十日內委任律師提
    出理由狀，向該管第一審法院聲請交付審判；法院認為交付
    審判之聲請不合法或無理由者，應駁回之，刑事訴訟法第二
    百五十八條之一、第二百五十八條之三第二項前段分別定有
    明文。次按新修正刑事訴訟法第二百五十八條之一規定告訴
    人得向法院聲請交付審判，係新增對於「檢察官不起訴或緩
    起訴裁量權」制衡之一種外部監督機制，法院僅就檢察官所
    為不起訴或緩起訴之處分是否正確加以審查，以防止檢察機
    關濫權，依此立法精神，同法第二百五十八條第三項規定法
    院審查聲請交付審判案件時「得為必要之調查」，其調查證
    據之範圍，自應以偵查中曾顯現之證據為限；而同法第二百
    六十條對於不起訴處分已確定或緩起訴處分期滿未經撤銷者
    得再行起訴之規定，其立法理由說明該條所謂不起訴處分已
    確定者，包括「聲請法院交付審判復經駁回者」之情形在內
    ，是前述「得為必要之調查」，其調查證據範圍，更應以偵
    查中曾顯現之證據為限，不得就告訴人新提出之證據再為調
    查，亦不得蒐集偵查卷以外之證據，否則，將與刑事訴訟法
    第二百六十條之再行起訴規定，混淆不清，亦將使法院兼任
    檢察官而有回復「糾問制度」之虞；且法院裁定交付審判，
    即如同檢察官提起公訴使案件進入審判程序，是法院裁定交
    付審判之前提，必須偵查卷內所存證據已符合刑事訴訟法第
    二百五十一條第一項規定「足認被告有犯罪嫌疑」檢察官應
    提起公訴之情形，亦即該案件已經跨越起訴門檻，否則，縱
    或法院對於檢察官所認定之基礎事實有不同判斷，但如該案
    件仍須另行蒐證偵查始能判斷應否交付審判者，因交付審判
    審查制度並無如同再議救濟制度得為發回原檢察官續行偵查
    之設計，法院仍應依同法第二百五十八條之三第二項前段規
    定，以聲請無理由裁定駁回，合先敘明。
二、聲請人乙○○原告訴意旨略以：被告甲○○與聲請人為堂兄
    弟，雙方於民國八十四年四月二十二日簽訂投資協議書，約
    定由聲請人出資新臺幣（下同）八百五十五萬元，與被告合
    作經營坐落新竹市○○○段八一五等地號土地暨相鄰土地投
    資興建案之規劃、興建與銷售，及其他經雙方同意經營之不
    動產事業，並承受該興建案所生之損益；又該投資案之執行
    專由被告負責，被告應每半年製作執行報告一份交聲請人參
    考，並於該協議書簽訂時起二十二個月（即八十六年二月二
    十二日）內執行完畢，聲請人遂於八十四年四月二十二日、
    二十五日以其所經營之啟翔股份有限公司（下稱啟翔公司）
    名義，簽發以被告為受款人，付款人皆為華信商業銀行中山
    分行，面額分別為三百三十七萬五千元、三百三十七萬五千
    元及四十五萬元之支票共三張交付與被告，並於同年九月十
    三日匯款一百三十五萬元予被告，以履行上開投資協議，詎
    被告竟意圖為自己不法之所有，於收受聲請人所投資之前揭
    款項後予侵吞入己，且迄今從未依前揭協議之約定製作執行
    報告交聲請人參考，經聲請人多次口頭及寄發存證信函催告
    ，被告均置之不理。因認被告涉有刑法侵占、背信罪嫌。經
    臺灣臺北地方法院檢察署檢察官偵查後，認為追訴權時效已
    完成，於九十六年一月八日以九十五年度偵字第一七六二一
    號為不起訴處分，聲請人不服，聲請再議，經臺灣高等法院
    檢察署檢察長於九十六年一月十八日以九十六年度上聲議字
    第一四二一號為駁回再議之處分，聲請人不服，提出本件聲
    請。聲請意旨略如附件交付審判聲請書所載。
三、本院之判斷：
  (一)按被告行為後，中華民國刑法已於九十四年二月二日公布修
    正，並自九十五年七月一日施行，將原刑法第八十條追訴權
    時效期間之規定提高，惟經比較修正前、後法律之結果，應
    以修正前之法律有利於被告，依刑法第二條第一項之規定，
    自應適用修正前刑法第八十條之規定。次按刑法第三百三十
    五條第一項侵占罪及第三百四十二條第一項背信罪，均係最
    重本刑五年以下有期徒刑之罪，依修正前刑法第八十條第一
    項第二款之規定，其追訴權時效期間為十年。是自被告侵占
    、背信行為終了時起算十年未予追訴，追訴權時效即屬完成
    ，依前開規定意旨，均不得再行追訴。
  (二)聲請人所指被告收受聲請人上開投資款項之期間，係自八十
    四年四月二十二日起至同年九月十三日止，且有啟翔公司支
    票三張、付款憑單三份、華信商業銀行匯款證明單一份附卷
    足憑。衡之常情，倘被告果有侵占犯意，於收受款項時，應
    即予以私吞而侵占入己。且被告於偵查中否認犯行，而本院
    復查無卷存積極證據證明被告確有侵占犯意，自無從調查被
    告主觀上何時產生易持有為所有之意思。從而，被告倘有侵
    占犯行，其犯罪行為終了時間為八十四年九月十三日，然聲
    請人遲至九十五年三月九日始向臺灣臺北地方法院檢察署提
    出告訴，顯已逾上開追訴時效期間。
  (三)聲請人又指被告所為構成背信罪云云，惟按刑法上之背信罪
    ，為一般的違背任務之犯罪，如果其違背任務係圖為自己不
    法之所有，已達於竊盜或侵占之程度，縱另有以舊抵新之彌
    縫行為、仍應從竊盜或侵占罪處斷，不能援用背信之法條相
    繩，最高法院五十一年度臺上字第五八號判例參照。聲請人
    認被告所為同時構成侵占、背信犯行，已有誤解。況被告辯
    稱：房屋建案因涉訟發生虧損等語，業據提出新竹市香山區
    調解委員會調解不成立證明書影本、漢光建設股份有限公司
    試算表、總建築成本預算與執行明細、陳情書、漢光建設股
    份有限公司函等在卷為憑（他字卷第三三頁以下），則被告
    所辯應非虛構。既無證據證明被告違背任務未處理合作投資
    事務，且被告單純怠於向聲請人說明投資案執行情形，亦與
    意圖為不法利益或損害本人利益而故為違背任務之背信罪構
    成要件不符。依卷存事證既無從證明被告確有違背任務之行
    為，即已無從查明聲請人所訴背信罪行為終了時間為何，則
    檢察官採有利被告之認定，認被告倘有背信罪嫌，其行為終
    了時為八十四年九月十三日，迄已罹於追訴權時效等情，亦
    無不合。
  (四)綜上，本件依偵查卷內現存證據，堪認聲請人所訴被告罪嫌
    之追訴權時效已經完成，檢察官對被告為不起訴處分，並駁
    回再議聲請，核無不合，聲請人聲請交付審判，應予駁回。
據上論斷，應依刑事訴訟法第二百五十八條之三第二項前段，裁
定如主文。
中　　華　　民　　國　九十六　年　　四　　月　 十八 　日
　　　　　　　　　刑事第五庭  審判長法　官　黃程暉
                                    法  官  賴秀蘭
                                    法  官  高偉文
以上正本證明與原本無異。
不得抗告。
　　　　    　　　　　　　　　　　　書記官　張華瓊
中　　華　　民　　國　九十六　年　　四　　月　 二十   日
